臺灣高等法院臺中分院刑事判決
110年度金上訴字第2113號
上  訴  人  
即  被  告  葉冠廷



選任辯護人  周仲鼎律師
上列上訴人因加重詐欺等案件，不服臺灣臺中地方法院110年度
金訴字第177號中華民國110年10月27日第一審判決（起訴案號：
臺灣臺中地方檢察署109年度偵字第34907號、110年度偵緝字第1
33號），提起上訴，本院判決如下：
    主  文
上訴駁回。
戊○○緩刑伍年，並應依附件一、二、三所示和解書、調解程序筆
錄內容，分別支付損害賠償予丁○○、乙○○及丙○○。
    事實及理由
一、本案審判範圍：民國110年6月16日修正公布、同年月18日施
    行之刑事訴訟法第348條規定：「上訴得對於判決之一部為
    之。對於判決之一部上訴者，其有關係之部分，視為亦已上
    訴。但有關係之部分為無罪、免訴或不受理者，不在此限。
    上訴得明示僅就判決之刑、沒收或保安處分一部為之。」同
    日修正公布、施行之刑事訴訟法施行法第7條之13規定「中
    華民國110年5月31日修正通過之刑事訴訟法施行前，已繫屬
    於各級法院之案件，於施行後仍適用修正前刑事訴訟法第34
    8條規定；已終結或已繫屬於各級法院而未終結之案件，於
    施行後提起再審或非常上訴者，亦同。」查本案係於上開規
    定修正施行後之110年12月7日繫屬本院，有臺灣臺中地方法
    院（下稱臺中地院）110年12月6日中院平刑和110金訴177字
    第1100081927號函上之本院收文戳章（本院卷第3頁）可考
    ，是本案上訴之效力及其範圍，應依現行刑事訴訟法第348
    條規定判斷。又刑事訴訟法第348 條第3 項規定立法理由指
    明：「為尊重當事人設定攻防之範圍，並減輕上訴審審理之
    負擔，容許上訴權人僅針對刑、沒收或保安處分一部提起上
    訴，其未表明上訴之認定犯罪事實部分，則不在第二審之審
    判範圍。如為數罪併罰之案件，亦得僅針對各罪之刑、沒收
    、保安處分或對併罰所定之應執行刑、沒收、保安處分，提
    起上訴，其效力不及於原審所認定之各犯罪事實，此部分犯
    罪事實不在上訴審審查範圍」。故宣告刑、數罪併罰所定之
    應執行刑，依據現行法律的規定，已得不隨同其犯罪事實，
    而單獨成為上訴之標的，且於上訴人明示僅就刑上訴時，第
    二審法院即不再就原審法院所認定之犯罪事實為審查，而應
    以原審法院所認定之犯罪事實，作為論認原審宣告定、執行
    刑妥適與否的判斷基礎。上訴人即被告戊○○（下稱被告)上
    訴理由狀僅敘明本案不應依刑法第47條累犯規定加重其刑、
    未依刑法第59條規定酌減其刑不當，及定應執行刑過重等語
    ，並未對本案之犯罪事實表示不服，於本院準備程序、審理
    時，亦明示僅對量刑提起一部上訴，並撤回量刑以外之上訴
    ，有本院準備程序、審判筆錄及部分撤回上訴狀可參（本院
    卷第86-87、93、103頁)，依前述說明，本院僅就原審判決
    量刑妥適與否進行審理，至於其他部分，則非本院審查範圍
    ，先予指明。
二、本案據以審查宣告刑、定應執行刑妥適與否之原審所認定犯
    罪事實、罪名：
  ㈠犯罪事實：戊○○已預見提供自己金融帳戶帳號予不詳身分之
    人使用，將可能幫助詐欺集團從事詐欺取財犯罪，倘依指示
    提供金融帳戶、代他人領款、交付款項，可能使詐騙集團遂
    行犯行並隱匿贓款去向，竟參與真實姓名年籍不詳暱稱「劉
    珊珊」、「張智傑」等人所組織具有持續性及牟利性之結構
    性詐欺集團（下稱本案詐欺集團，無證據證明該集團成員有
    少年），而基於不違背其本意之3人以上詐欺取財及洗錢之
    犯意聯絡，於109年8月13日，在其臺中市○區○○路000號2樓
    租屋處，將其申辦之中華郵政股份有限公司寶山郵局(下稱
    寶山郵局)帳號000-00000000000000號帳戶及玉山商業銀行(
    下稱玉山銀行)頭份分行帳號000- 0000000000000號帳戶帳
    號，透過LINE通訊軟體提供予「劉珊珊」、「張智傑」等人
    ，供本案詐欺集團使用。本案詐欺集團不詳成員取得上開帳
    戶資料後，分別於如附表所示時間，分別對丁○○、乙○○、丙○○施以附表所示詐術，致其等均陷於錯誤，分別依指示於附
    表所示時間，將附表所示款項匯入附表所示之帳戶，復由戊○○依指示分別於附表所示時間、地點，提領附表所示金額，
    並將提領款項轉交予真實姓名年籍不詳之成年男子，以此方
    式製造金流斷點，致無從追查前揭犯罪所得去向，而隱匿詐
    欺犯罪所得，約定戊○○可獲得提領金額之4%做為報酬。
　㈡所犯罪名：刑法第339 條之4 第1 項第2 款之三人以上共同
    詐欺取財罪、組織犯罪防制條例第3條第1 項後段之參與犯
    罪組織罪及洗錢防制法第14條第1項之一般洗錢罪。
三、上訴理由之論斷：
  ㈠上訴意旨略以：被告前案所犯業務過失傷害罪，與本案所犯
    之詐欺罪，犯罪目的、行為、態樣及情節顯不相同，如依刑
    法第47條規定加重其刑，不符憲法罪刑相當原則，原審之用
    法有誤；又被告年紀尚輕，並非詐欺集團指導人物，犯罪情
    節輕微，並於原審即與告訴乙○○、丙○○成立調解，於本院亦
    與告訴人丁○○成立和解，客觀上有顯可憫恕之處，本案應有
    依刑法第59條規定減輕其刑規定之適用；另被告已與告訴人
    3人均成立調解、和解，原審定應執行刑1年10月，亦有過重
    等語。
  ㈡惟查：
　⒈關於累犯之加重，原審業已敘明「考量被告前經判刑確定再
    犯本案各罪，顯見其前罪之徒刑執行無成效，對刑罰反應力
    薄弱，且本案並無司法院釋字第775號解釋意旨所指個案應
    量處最低法定刑，又無法適用刑法第59條規定減輕其刑，而
    應依此解釋意旨裁量不予加重最低本刑之情形（最高法院10
    8年度台上字第338號判決意旨參照），爰均依刑法第47條第
    1項規定加重其刑。」等語。本院審酌被告所犯前案與本案
    罪質雖不相同，然被告於108年8月16日易科罰金執行完畢後
    約1年，即再犯本案，顯未記取前案執行教訓謹言慎行，故
    意再為本件犯行，具特別惡性，對於刑罰之反應力顯然薄弱
    ，原審敘明上開理由，依刑法第47條第1項規定加重其刑，
    並無違誤，被告上訴請求不予加重，並無可採。
　⒉刑法第59條之酌量減輕，必於犯罪另有特殊之原因與環境等
    ，在客觀上足以引起一般同情，認為即予宣告法定低度刑期
    尤嫌過重者，始有其適用；至於情節輕微，僅可為法定刑內
    從輕科刑之標準，不得據為酌量減輕之理由（最高法院28年
    上字第1064號、45年台上字第1165號、51年台上字第899號
    判決意旨參照）。近年詐騙集團盛行，屢造成被害人鉅額損
    失，嚴重破壞社會治安，此為立法嚴懲之理由，被告參與本
    案詐欺集團，提供帳戶供詐欺集團使用，並擔任提款車手，
    圖以詐取財物方式牟取不法利益，主觀可非難性高，危害社
    會秩序甚鉅，其犯罪情狀，客觀上難認有何足以引起一般同
    情而顯可憫恕，或科以最低度刑仍嫌過重之情形，並無情輕
    法重，顯可憫恕之情狀，無從依刑法第59條規定酌減其刑，
    其此部分上訴意旨所指亦無理由。
　⒊原審判決已注意刑法第57條各款規定之適用，就其量刑詳為
    審酌並敘明理由，既未逾越法定刑度，復未濫用自由裁量之
    權限，所為量刑核無不當或違法，且無輕重失衡之情形，不
    得遽指為違法。至被告於本院雖於111年1月11日與告訴人丁○○成立和解，有卷附和解書可參(本院卷第145頁)，惟其履
    行期間尚未屆至，且以被告此部分所論處之加重詐欺犯行，
    最輕法定本刑為有期徒刑1 年，經依累犯規定加重其刑，最
    輕處斷刑為有期徒刑1 年1月，是原審就被告對告訴人丁○○
    所犯如附表編號1之加重詐欺罪宣告有期徒刑1 年1月，已屬
    最輕之刑度，無從再予減輕。再原審依附表所示告訴人遭詐
    欺款項數額以及有無與告訴人調解成立等情形，分別量處被
    告如附表所示宣告刑，並於上開宣告刑度最長為有期徒刑1
    年4月，合併刑期為3年8 月之外部性界限內，定應執行有期
    徒刑1 年10月，核屬低度之定應執行刑，亦無上訴意旨所指
    過重情事。
  ⒋綜上所述，被告以前揭上訴意旨提起上訴，並無理由，應予
    駁回
四、被告前雖因犯業務過失傷害案件，而有符合累犯規定之前案
    紀錄，惟審酌被告前未曾因故意犯罪受有期徒刑以上刑之宣
    告，有其臺灣高等法院被告前案紀錄表在卷可參（本院卷第
    45-49頁），茲念被告正值青年，一時未深思熟慮，致罹刑
    典，犯後於原審及本院均坦承犯行，並先後於原審、本院與
    告訴人3人調解成立、和解，告訴人乙○○、丁○○於調解程序
    筆錄、和解書中均表示同意給予被告附條件緩刑宣告，有臺
    中地院110年度中司刑移調字第934號、110年度中司刑移調
    字第1294號調解程序筆錄、和解書在卷可參（原審卷第293
    、327頁；本院卷第145頁），告訴人丙○○於本院審理時亦表
    示：被告還年輕，給他一個機會，只要他準時還錢等語（本
    院卷第113頁)，以及被告目前係從事具危險性之高空鋼構工
    作（參本院卷第131-137頁之照片、在職證明)等情，足認已
    具悔意，經此偵審程序與論罪科刑教訓，應知所警惕，而無
    再犯之虞，本院綜核上情，認所受上開宣告之刑，以暫不執
    行為適當，爰依刑法第74條第1 項第1 款規定宣告緩刑5年
    ，以勵自新。又為督促被告遵守上開調解、和解條件，併依
    刑法第74條第2 項第3 款規定，命被告應依上開調解程序筆
    錄、和解書內容支付損害賠償金額。倘被告未遵期履行前開
    緩刑之負擔且情節重大，足認原宣告之緩刑難收其預期效果
    ，而有執行刑罰之必要者，檢察官自得向法院聲請依刑法第
    75條之1 第1項第4 款之規定，撤銷其緩刑宣告，附此敘明
    。
五、本案被告既僅就量刑部分提起上訴，本院已無從再就犯罪事
    實予以審究，業如前述，則臺灣新竹地方檢察署檢察官110
    年度偵緝字第800號移送併辦之犯罪事實，無從併案審理，
    應退回另為適法之處理，併予敘明。
據上論斷，應依刑事訴訟法第368條，判決如主文。
本案經檢察官謝怡如提起公訴，檢察官甲○○到庭執行職務。
中　　華　　民　　國　　111 　年　　1 　　月　　25　　日
            刑事第十庭     審判長法　官   陳  宏  卿
                                 法　官   簡  芳  潔
                                 法　官   林  美  玲
以上正本證明與原本無異。
如不服本判決應於收受送達後20日內向本院提出上訴書狀，其未
敘述上訴理由者，並得於提起上訴後20日內向本院補提理由書（
均須按他造當事人之人數附繕本）「切勿逕送上級法院」。因疫
情而遲誤不變期間，得向法院聲請回復原狀。
                                 書記官   趙  郁  涵
　　　　　　　　　　　　　　　　 
中　　華　　民　　國　　111 　年　　1 　　月　　25　　日
附表：
編號 被害人 詐欺方式 匯款時間 匯款金額(新臺幣) 匯入之人頭帳戶 提領時間 提領金額(新臺幣) 提領地點       證據     主文 1 丁○○ 詐欺集團成員於109年8月17日9時21分許，佯為丁○○之○○「○○○」撥打電話予丁○○，佯稱：急需用款擬向其借款云云，致丁○○陷於錯誤，依指示匯款至右列帳戶。 109年8月17日9時54分 3萬元 戊○○玉山銀行頭份分行帳號000-0000000000000號帳戶 109年8月17日12時8分 2萬元 臺中市○○區○○路000○0號玉山銀行太平分行ATM 南投縣政府警察局竹山分局延平派出所受理刑事案件報案三聯單、受理詐騙帳戶通報警示簡便格式表（偵字第34907號卷第93、107頁）、金融機構聯防機制通報單（偵字第34907號卷第109頁）各1份、告訴人丁○○與詐欺集團成員之LINE對話紀錄翻拍照片4張（偵字第34907號卷第103至105頁） 戊○○犯三人以上共同詐欺取財罪，累犯，處有期徒刑壹年壹月。    109年8月17日9時56分 2萬元  109年8月17日12時18分 28萬元（其中25萬元非前開被害人之匯款） 臺中市○○區○○路000○0號玉山銀行太平分行   2 乙○○ 詐欺集團成員於109年8月17日10時許，佯為乙○○之親友撥打電話予乙○○，佯稱：急需向其借款還債云云，致乙○○陷於錯誤，依指示匯款至右列帳戶。 109年8月17日10時32分 22萬元 戊○○寶山郵局帳號000-00000000000000號帳戶 109年8月17日11時43分 22萬元 臺中市○○區○○○路00號太平郵局 臺中市政府警察局東勢分局永源派出所陳報單、受理刑事案件報案三聯單、受理詐騙帳戶通報警示簡便格式表、受理各類案件紀錄表（偵字第34907號卷第113至115、129、137頁）、內政部警政署反詐騙諮詢專線紀錄表（偵字第34907號卷第121頁）、告訴人乙○○郵局帳戶存摺、無摺存款收執聯影本（偵字第34907號卷第123至125頁）、金融機構聯防機制通報單（偵字第34907號卷第133頁）各1份 戊○○犯三人以上共同詐欺取財罪，累犯，處有期徒刑壹年肆月。 3 丙○○ 詐欺集團成員於109年8月17日13時許，佯為丙○○之朋友「侯素梅」撥打電話予丙○○，佯稱：急需用款擬向其借款，借貸之款項會立即歸還云云，致丙○○陷於錯誤，依指示匯款至右列帳戶。 109年8月17日15時25分 18萬6000元 戊○○寶山郵局帳號000-00000000000000號帳戶 109年8月17日15時42分 6萬元 臺中市○區○○街000號旱溪郵局ATM 內政部警政署反詐騙諮詢專線紀錄表（偵字第31026號卷第47頁）、臺中市政府警察局霧峰分局大里分駐所陳報單、受理刑事案件報案三聯單、受理詐騙帳戶通報警示簡便格式表、受理各類案件紀錄表（偵字第31026號卷第49至55頁）、金融機構聯防機制通報單（偵字第31026號卷第57頁）、告訴人丙○○郵局帳戶存摺、郵政入戶匯款申請書影本（偵字第31026號卷第59至63頁）各1份 戊○○犯三人以上共同詐欺取財罪，累犯，處有期徒刑壹年參月。       109年8月17日15時43分 4萬元          109年8月17日16時3分 8萬6000元 臺中市○區○○街000號旱溪郵局